【裁判字號】    90,易緝,107
【裁判日期】    901017
【裁判案由】    詐欺
【裁判全文】
臺灣臺中地方法院刑事判決                          九十年度易緝字第一七號
    公  訴  人  臺灣台中地方法院檢察署檢察官
    被      告  乙○○
右列被告因詐欺案件，經檢察官提起公訴（八十年度偵字第一三四三五號），本院判
決如左：
    主  文
乙○○無罪。
    理  由
一、公訴意旨略以：被告乙○○係威力固實業有限公司（設台中市○○路○段七七號
    ）負責人，明知其已無付款能力，竟意圖為自己不法之所有，於民國八十年一月
    二十六日向永紹有限公司彰化分公司負責人丙○○佯稱要購買行動電話二具，使
    丙○○不疑有詐而交付行動電話二具，貨款共新台幣（下同）四萬元，由乙○○
    簽發付款人台中區中小企業銀行（即台中商業銀行）崇德分行八十年二月十四日
    ，面額四萬元支票搪塞。乙○○又另基於概括之犯意，於同年二月八日再以同法
    向丙○○詐騙行動電話三具，貨款共六萬元。上開支票到期後不獲兌現，且乙○
    ○已搬遷一空，貨款均未給付，因認被告乙○○涉有刑法第三百三十九條第一項
    詐欺取財罪。
二、按犯罪事實應依證據認定之，無證據不得推定其犯罪事實；又不能證明被告犯罪
    或其行為不罰者，應諭知無罪之判決，刑事訴訟法第一百五十四條、第三百零一
    條第一項分別定有明文。且認定不利被告之事實，須依積極證據，苟積極證據不
    足為不利於被告事實之認定時，即應為有利被告之認定，最高法院三十年上字第
    八一六號著有判例可憑。另認定犯罪事實所憑之證據，無論其為直接證據或間接
    證據，其為訴訟上之證明時，須於通常一般之人均不至有所懷疑，而得確信其為
    真實之程度者，始得據為有罪之認定，倘其證明尚未達到此一程度，而有合理之
    懷疑存在時，即應為無罪之判決，亦有最高法院七十六年台上字第四九八六號判
    例意旨可資參照。公訴意旨認被告涉有前揭犯行，無非係以被害人丙○○之指訴
    及送貨單二張、支票及退票理由單各二張為其依據。訊據被告乙○○固坦承有向
    被害人丙○○購買前開行動電話五具，惟堅決否認涉有前開詐欺犯行，辯稱：當
    時伊係從事買賣行動電話之生意，伊公司於七十九年十一月間失竊後損失慘重，
  於八十年三、四月間即陷入週轉不靈，但伊開票時尚有週轉能力，其後因朋友投
    資之資金遲遲未到，且有債權人表示欲對伊不利，伊始離開台中等語。經查：
    （一）被告於八十年一月二十六日簽發本件支票前，該帳戶內並未有退票紀錄，
          且於同年二月十三日時尚有二十六萬七千三百元之存款，有台中商業銀行
          崇德分行九十年五月八日中崇德字第七十號函覆內容在卷可參，是被告於
          八十年一月二十六日簽發該支票時，其資力應仍足以支付該票額。而證人
          溫泰明則到庭結證稱：「（當時公司營運狀況？）七十九年底以前行動電
          話、呼叫器的生意都不錯。公司是在七十九年十一月十二日休假二、三天
          ，回來發現公司遭竊，我們有報案，行動電話都被偷光，只留下一些不值
          錢的配件。是因為這次的偷竊才導致公司經營困難，八十年初寄賣廠商常
          常來公司討債。七十九年底時本來有找朋友要擴充店面，後來沒有談妥就
          不了了之。被竊後營運就不好了。」；「（何時離職？）八十年五月我離
          職，七十九年底公司還是有營運，為一些老客戶服務，薪水還是有發。公
          司何時倒閉，我不清楚。公司被竊後我就感覺營運困難，因為貨都沒有進
          來。」等語，則被告經營之公司在當時既仍處於營運狀態，資金自尚有週
          轉之可能，尚難認被告於上開交易時有詐欺之犯意。
    （二）而證人甲○○亦到庭結證稱：「被告是我國中同學，確實在好幾年前有去
          台東找過我，被告到我家拜訪我，他要我投資他大哥大的生意，時間我記
          不起來，金額是沒有談到，只說要我投資，因為經營這家公司的人都是我
          同學，因為當時大哥大很貴，我有答應他考慮看看。在我考慮的期間，被
          告所經營的公司倒了，我是經過其他同學聚會時說的，被告後來並沒有找
          過我。」等語，足見被告上開欲找朋友投資之所言非虛。
    （三）被告於八十年二月十三日復將二十五萬元匯入前揭帳戶內，而先後兌現其
          簽發之九萬七千三百元及二十六萬七千三百元支票，有前開函文附卷可稽
          。查一般故意犯罪者恆有其特定之反社會動機，以詐欺罪通常出於積極不
          法牟取財利之傾向犯本質觀之，一旦起意犯罪則意圖擴大犯罪所得惟恐不
          多，若在債務人與債權人間別無特殊恩怨之情況下，謂其意圖不法所有而
          向特定債權人詐得約值十萬元之貨物，而對其他多數債權人卻於同一時期
          所負數倍於此之債務卻無意謀取不法財利而竭力償還，在常理上實難想像
          ，堪信被告實無詐欺之犯意。
    （四）再私經濟行為之當事人在自由市場中各自評估風險、互相交易、負擔盈虧
          ，茍未以不法手段造成他人意思表示不自由之狀態，除非破產法或其他法
          律另有限制，其在虧損狀態中基於永續經營之期待從事新的交易行為藉以
          轉虧為盈，並非法之所禁。刑法第三百三十九條第一項之詐欺取財罪，係
          以行為人自始具有不法所有之意圖而施用詐術使人交付財物為要件，並非
          以在前述自由市場秩序之外對私經濟活動增設限制為目的，若任意擴張刑
          罰規定之適用，而使虧損企業無從以私法上所未禁止之方法繼續追求商機
          ，顯已逾越刑法之立法目的。
    綜上所述，顯見被告乙○○向被害人丙○○購買貨品時，並無詐欺之犯意，本件
    顯係民事糾葛，此外，復查無其他積極證據足資證明被告確有公訴人所指之犯行
    ，不能證明被告犯罪，揆諸上揭規定與判例要旨，自應為被告無罪之諭知。
據上論斷，應依刑事訴訟法第三百零一條第一項前段，判決如主文。
中      華      民      國    九十      年      十      月     十七     日
                         臺灣臺中地方法院刑事第三庭
                             審判長法  官  唐 光 義
                                   法  官  張 智 雄
                                   法  官  黃 炫 中
右正本證明與原本無異。
如不服本判決，應於判決送達後十日內向本院提出上訴狀，上訴於臺灣高等法院臺中
分院( 須附繕本 )。
                                   書記官
中      華      民      國    九十      年      十      月     十八     日


司法院資訊處製作；財團法人民間司法改革基金會備份。
